【裁判字號】    98,訴,1920
【裁判日期】    981029
【裁判案由】    毒品危害防制條例
【裁判全文】
臺灣板橋地方法院刑事判決              98年度訴字第1920號
公  訴  人  臺灣板橋地方法院檢察署檢察官
被      告  甲○○
上列被告因違反毒品危害防制條例案件，經檢察官提起公訴（臺
灣臺東地方法院檢察署97年度毒偵字第424 號），由臺灣臺東地
方法院以98年度訴字第20號裁定移轉本院審理，被告於審判程序
中就被訴事實為有罪之陳述，經本院合議庭裁定進行簡式審判程
序，判決如下：
    主  文
甲○○施用第一級毒品，累犯，處有期徒刑捌月。
    事  實
一、甲○○曾於民國88年間，因施用毒品案件，經臺灣臺東地方
    法院以88年度毒聲字第455 號裁定送勒戒處所觀察、勒戒後
    ，認無繼續施用毒品之傾向，於88年12月28日觀察、勒戒執
    行完畢釋放，並由臺灣臺東地方法院檢察署檢察官以88年度
    毒偵字第174 號為不起訴處分確定；復於89年間，因施用毒
    品案件，經同院以89年度毒聲字第86號裁定送勒戒處所觀察
    、勒戒後，認有繼續施用毒品之傾向，經同院以89年度毒聲
    字第221 號裁定令入戒治處所施以強制戒治，同案經臺灣臺
    東地方法院檢察署檢察官以89年度毒偵緝字第14號提起公訴
    ，經同院以89年度訴字第144 號判處有期徒刑7 月（連續施
    用第二級毒品）、8 月（施用第一級毒品），應執行有期徒
    刑1 年2 月確定；再於91年間，因施用毒品案件，經同院以
    91年度毒聲字第9 號裁定令入戒治處所施以強制戒治，同案
    經臺灣臺東地方法院檢察署檢察官以90年度毒偵字第311 號
    提起公訴，經同院以91年度訴字第26號判處有期徒刑9 月（
    連續施用第二級毒品）、10月（施用第一級毒品）確定；又
    於90年間，因偽造文書案件，經臺灣屏東地方法院以90年度
    易字第792 號判處有期徒刑7 月確定；另因竊盜案件，經臺
    灣高等法院花蓮分院以91年度上訴字第155 號判處有期徒刑
    2 年4 月，並於刑之執行前，令入勞動場所強制工作3 年確
    定；上開4 罪嗣經臺灣臺東地方法院以96年度聲減字第196
    號裁定將前3 罪各減刑為有期徒刑4 月又15日、5 月、3 月
    又15日，與不得減刑之第4 罪定其應執行之刑為有期徒刑3
    年2 月確定，業於97年3 月27日假釋出監並付保護管束，嗣
    於97年10月26日保護管束期滿未經撤銷假釋，以已執行完畢
    論。詎甲○○仍不知悔改，基於施用第一級毒品海洛因之犯
    意，於97年10月10日晚間某時，在臺北縣永和市某處之友人
    住處內，以將海洛因摻入香菸內吸食之方式，施用海洛因1
    次。嗣因甲○○屬假釋中受保護管束人員，經通知於97年10
    月13日至臺灣臺東地方法院檢察署報到，並於同日下午2 時
    20分許完成採尿程序，尿液經送驗後，結果呈現嗎啡陽性反
    應，始查悉上情。
二、案經臺灣臺東地方法院檢察署檢察官自動檢舉偵查起訴，由
    臺灣臺東地方法院裁定移轉管轄。
    理  由
一、本案被告甲○○所犯係死刑、無期徒刑、最輕本刑為3 年以
    上有期徒刑以外之罪，其於審判期日就前揭被訴事實為有罪
    之陳述，經審判長告知簡式審判程序之旨，並聽取其與公訴
    人之意見後，本院認無不得或不宜改依簡式審判程序進行之
    情事，依刑事訴訟法第273 條之1 第1 項規定，裁定本案進
    行簡式審判程序，且依刑事訴訟法第273 條之2 及第159 條
    第2 項規定，不適用傳聞法則有關限制證據能力之相關規定
    ，合先敘明。
二、上揭犯罪事實，業據被告於本院審理時自白不諱，且被告於
    97年10月13日下午2 時20分許，至臺灣臺東地方法院檢察署
    採集其尿液檢體送驗，經慈濟大學以酵素免疫分析法（EIA
    ）初步檢驗，結果呈現鴉片類陽性反應，復以氣相層析質譜
    儀法（GC/MS ）確認檢驗，結果呈現嗎啡陽性反應等情，有
    慈濟大學濫用藥物檢驗中心檢驗總表、臺灣臺東地方法院檢
    察署受保護管束人（被告）尿液檢體監管紀錄表各1 份在卷
    可稽（見偵查卷宗第3 至5 頁）。按海洛因經注射或吸入人
    體後，約80％於24小時內自尿中排出，一般而言，尿液中能
    否驗出嗎啡陽性反應與其投與量、投與途徑、採尿時間、個
    人體質及檢測方法之靈敏度有關，國外曾有文獻報導注射6
    毫克之海洛因鹽酸鹽，其代謝物嗎啡之平均可檢出時限約為
    26小時，業經行政院衛生署藥物食品檢驗局於81年9 月8 日
    以藥檢壹字第8114885 號函述綦詳。而前揭尿液檢驗報告載
    明係以GC/MS （即氣相層析質譜儀分析法）作為確認檢驗之
    方式，而該方法之原理係檢體經氣化後，通過層析管分離純
    化，再將純化後之成分循序送入質譜儀做個別鑑定。因質譜
    儀所測定之圖譜，在化學上被公認具有指紋特性，故可據以
    完全判定該檢體係為何種化合物。是以氣相層析質譜儀（GC
    /MS ）作藥物及其代謝產物之定性及定量分析，幾乎不會有
    偽陽性反應產生，此亦經行政院國軍退除役官兵輔導委員會
    臺北榮民總醫院於83年4 月7 日以83北總內字第3059號函釋
    明在案。上揭事項均為本院審理施用毒品案件職務上所知悉
    之事項。足徵被告確有於上揭時、地施用海洛因，其任意性
    之自白與事實相符，應堪採信。
三、再按毒品危害防制條例於92年7 月9 日修正公布，自93年1
    月9 日施行，其中第20條、第23條將施用毒品之刑事處遇程
    序，區分為「初犯」及「5 年內再犯」、「5 年後再犯」。
    依其立法理由之說明：「初犯」，經觀察、勒戒或強制戒治
    後，應為不起訴處分或不付審理之裁定；經觀察、勒戒或強
    制戒治執行完畢釋放後，「5 年內再犯」者，因其再犯率甚
    高，原實施之觀察、勒戒及強制戒治既已無法收其實效，爰
    依法追訴或裁定交付審理。至於經觀察、勒戒或強制戒治執
    行完畢釋放後，「5 年後再犯」者，前所實施之觀察、勒戒
    或強制戒治已足以遮斷其施用毒品之毒癮，為期自新及協助
    其斷除毒癮，仍適用「初犯」規定，先經觀察、勒戒或強制
    戒治之程序。從而依修正後之規定，僅限於「初犯」及「5
    年後再犯」2 種情形，始應先經觀察、勒戒或強制戒治程序
    。倘被告於5 年內已再犯，經依法追訴處罰，縱其第3 次（
    或第3 次以上）再度施用毒品之時間，在初犯經觀察、勒戒
    或強制戒治執行完畢釋放5 年以後，已不合於「5 年後再犯
    」之規定，且因已於「5 年內再犯」，顯見其再犯率甚高，
    原實施觀察、勒戒或強制戒治，已無法收其實效，即應依該
    條例第10條處罰（最高法院95年度第7 次、97年度第5 次刑
    事庭會議決議要旨參照）。經查，被告前於88年間，因施用
    毒品案件，經臺灣臺東地方法院以88年度毒聲字第455 號裁
    定送勒戒處所觀察、勒戒後，認無繼續施用毒品之傾向，於
    88年12月28日觀察、勒戒執行完畢釋放，並由臺灣臺東地方
    法院檢察署檢察官以88年度毒偵字第174 號為不起訴處分確
    定；復於89年間，因施用毒品案件，經同院以89年度毒聲字
    第86號裁定送勒戒處所觀察、勒戒後，認有繼續施用毒品之
    傾向，經同院以89年度毒聲字第221 號裁定令入戒治處所施
    以強制戒治，同案經臺灣臺東地方法院檢察署檢察官以89年
    度毒偵緝字第14號提起公訴，經同院以89年度訴字第144 號
    判處有期徒刑7 月（連續施用第二級毒品）、8 月（施用第
    一級毒品），應執行有期徒刑1 年2 月確定；再於91年間，
    因施用毒品案件，經同院以91年度毒聲字第9 號裁定令入戒
    治處所施以強制戒治，同案經臺灣臺東地方法院檢察署檢察
    官以90年度毒偵字第311 號提起公訴，經同院以91年度訴字
    第26號判處有期徒刑9 月（連續施用第二級毒品）、10月（
    施用第一級毒品）確定等情，此觀卷附臺灣高等法院被告前
    案紀錄表1 份即明。是以被告於88年間初犯施用毒品罪後，
    於初犯之觀察、勒戒執行完畢釋放後5 年內之89年間猶再犯
    施用毒品罪，已屬「5 年內再犯」之情形，而與毒品危害防
    制條例第20條所定「初犯」或「5 年後再犯」始得以觀察、
    勒戒之保安處遇替代刑罰之要件不符，揆諸上開說明，自應
    依毒品危害防制條例第23條第2 項規定，依法追訴、處罰。
    本案事證明確，被告犯行洵堪認定，應依法論科。
四、按海洛因係毒品危害防制條例第2 條第2 項第1 款所明定之
    第一級毒品。是核被告甲○○所為，係犯毒品危害防制條例
    第10條第1 項之施用第一級毒品罪。被告施用海洛因前後，
    持有海洛因之低度行為，為施用之高度行為所吸收，不另論
    罪。被告有上述事實欄所載之科刑及執行紀錄，此觀卷附臺
    灣高等法院被告前案紀錄表1 份即明，其於受有期徒刑之執
    行完畢後，5 年以內故意再犯本件有期徒刑以上之罪，為累
    犯，應依刑法第47條第1 項規定加重其刑。爰審酌被告曾因
    施用毒品案件，經觀察、勒戒及強制戒治執行完畢釋放，並
    獲得不起訴處分之寬典，猶不知悔改，而再犯多件施用毒品
    罪（見卷附臺灣高等法院被告前案紀錄表），顯見其戒除毒
    癮之意志薄弱，惟念及被告係因父喪、車禍、經濟壓力等因
    素，為求逃避壓力而再犯本件施用第一級毒品罪，尚非完全
    不可憫恕，且其施用毒品係自戕行為，對他人法益尚無具體
    危害，參以被告固於準備程序屢屢否認犯行，惟於審判期日
    仍能直承其行，尚具悔意，兼衡被告之品行、智識程度、生
    活狀況、犯罪之動機、目的、手段、犯罪後之態度等一切情
    狀，量處如主文所示之刑。
據上論斷，應依刑事訴訟法第273 條之1 第1 項、第299 條第1
項前段，毒品危害防制條例第10條第1 項，刑法第11條前段、第
47條第1 項，判決如主文。
本案經檢察官張世聰到庭執行職務。
中    華    民    國    98    年    10    月    29    日
                  刑事第九庭審判長法  官  白光華
                                  法  官  楊志雄
                                  法  官  賴彥魁
上列正本證明與原本無異。
如不服本判決，應於判決送達後10日內，向本院提出上訴書狀，
並應敘述具體理由；其未敘述上訴理由者，應於上訴期間屆滿後
20日內向本院補提理由書（均須按他造當事人之人數附繕本），
「切勿逕送上級法院」。
                                  書記官  楊文祥
中    華    民    國    98    年    10    月    29    日
附錄本案論罪科刑法條全文：
毒品危害防制條例第10條
施用第一級毒品者，處6 月以上5 年以下有期徒刑。
施用第二級毒品者，處3 年以下有期徒刑。


司法院資訊處製作；財團法人民間司法改革基金會備份。
